【裁判字號】    98,交聲,2917
【裁判日期】    981130
【裁判案由】    聲明異議
【裁判全文】
臺灣高雄地方法院交通事件裁定        98年度交聲字第2917號
原處分機關  交通部公路總局高雄區監理所
異  議  人  甲○○
上列異議人即受處分人因違反道路交通管理處罰條例案件，對於
交通部公路總局高雄區監理所於民國98年9 月21日所為之裁決處
分（原處分案號：高監自裁字第裁80-N00000000號）聲明異議，
本院裁定如下：
    主  文
異議駁回。
    理  由
一、按受處分人，不服第8 條主管機關所為之處罰，得於接到裁
    決書之翌日起20日內，向管轄地方法院聲明異議；依道路交
    通管理處罰條例第87條規定向管轄法院聲明異議之期間，自
    裁決送達之翌日起算，並得依法扣除在途期間及聲請回復原
    狀；再處理違反道路交通管理事件，有關文書送達之程序，
    依行政程序法之規定，道路交通案件處理辦法第12條、違反
    道路交通管理事件統一裁罰基準及處理細則第5 條亦分別定
    有明文。另按，送達應於受送達人之住居所、事務所或營業
    所為之，於應送達處所不獲會晤應受送達人時，得將文書付
    與有辨別事理能力之同居人、受僱人或應送達處所之接收郵
    件人員，行政程序法第72條第1 項、第73條第1 項亦有規定
    ，又按交通法庭認聲明異議不合法律上之程式或其異議權已
    經喪失者，應以裁定駁回之，道路交通管理處罰條例第87條
    第1 項、道路交通案件處理辦法第12條、第18條前段分別定
    有明文。故受處分人若受有裁決而不服，自應於上開規定之
    期間內聲明異議，倘受處分人逾期提出，法律上之程式已無
    從補正，自應依法駁回其異議。
二、原處分意旨略以：本件異議人即受處分人甲○○明知喝酒後
    不得駕駛動力交通工具，仍於酒後駕駛郭李寶鳳所有之車牌
    號碼0799-PZ 號自小客車，於97年2 月15日凌晨2 時10分許
    ，行經高雄縣林園鄉○○路○段757 號對面處時，因酒後精
    神不濟失控撞上路旁電線杆而受傷送醫，經警前往處理並測
    試受處分人呼氣酒精濃度，發現受處分人呼氣酒精濃度達每
    公升0.50毫克。受處分人並因上開酒駕案件同時違反刑事法
    律，業經移送臺灣高雄地方法院檢察署（下稱高雄地檢署）
    處理，經該署檢察官於97年3 月18日以97年度偵字第6841號
    為緩起訴處並於97年3 月27日確定，緩起訴期間為1 年，而
    異議人必須並繳交新臺幣（下同）30,000元予國庫，異議人
    已於97年4 月29日履行，緩起訴處分並於98年3 月26日期滿
    。原處分機關即交通部公路總局高雄區監理所於98年 9月21
    日以受處分人違反道路交通管理處罰條例第35條第1 項第1
    款、違反道路交通管理事件統一裁罰基準及處理細則第41條
    、第43條、第44條、67條及違反道路交通管理事件統一裁罰
    基準表之規定為由，裁處罰鍰34,500元、吊扣駕駛執照1 年
    並施以道路交通安全講習。上揭事實，有高雄縣政府警察舉
    發違反道路交通管理事件通知單（高警交字第N00000000號
    ）、高雄地檢署97年度偵字第6841號緩起訴處分書、臺灣高
    雄地方法院檢察署自行收納款項統一收據、臺灣高等法院被
    告前案記錄表、交通部公路總局高雄區○○○○○道路交通
    管理事件裁決書（高監自裁字第裁80-N00000000號）各1 紙
    等件在卷可稽。
三、聲明異議意旨略以：異議人甲○○因酒駕經緩起訴處分並已
    繳罰金30,000元，因未居於戶籍地致延遲聲明異議，且異議
    人因失業無力負擔罰鍰，請本院撤銷該處分等語。
四、經查：受處分人上開違規行為，嗣由原處分機關於98年9 月
    21日以高監自裁字第裁80-N00000000號違反道路交通管理事
    件裁決書依道路交通管理處罰條例第35條第1 項第1 款規定
    裁處受處分人罰鍰34,500元、吊扣駕照1 年並施以道路交通
    安全講習之處分，且上開裁決書已由郵政機關於98年9 月22
    日送達異議人位於台南縣西港鄉永樂村大塭寮77號之戶籍地
    ，為其胞姐郭李寶鳳代為收受乙情，有交通部公路總局高雄
    區監理所送達證書1 紙附卷可稽。準此，依行政程序法第73
    條第1 項之規定，本件裁決書應自98年9 月22日即發生送達
    之效力。另異議人戶籍地在台南縣西港鄉，與處罰機關即交
    通部公路總局高雄區監理所所在之高雄縣鳳山市非同一鄉鎮
    市，依前開說明，若異議人不服上開處分提起異議，其聲明
    異議之期間，自須扣除在途期間，即應依法院訴訟當事人在
    途期間標準第2 條第1 款、第4 條第1 款第2 目、第3 條第
    1 款第1 目規定，加計在途期間6 日，故本件異議人應於98
    年10月19日前（計算方式：收受裁決書之翌日即98年9 月23
    日＋20日＋在途期間6 日，並末日為假日順延至次日，為98
    年10月19日）聲明異議，始為適法，惟異議人竟遲至98年10
    月22日始具狀向原處分機關提起聲明異議，有異議狀上之收
    文章在卷可稽。是以，異議人聲明異議顯已逾20日之法定不
    變期間，揆諸前開說明，受處分人本件聲明異議於法未合，
    自應由本院裁定駁回。
五、依道路交通案件處理辦法第18條前段，爰裁定如主文。
中    華    民    國    98    年    11    月    30    日
                  交通法庭    法  官  張琬如
以上正本證明與原本無異。
如不服本裁定，應於收受送達後5 日內向本院提出抗告狀。
中    華    民    國    98    年    11    月    30    日
                              書記官  劉甄庭


司法院資訊處製作；財團法人民間司法改革基金會備份。
